最高法院刑事判決　　　　　　　　　　　　　　　八十八年度台上字第一五二五號
　　上　訴　人　甲○○
右上訴人因盜匪案件，不服台灣高等法院台南分院中華民國八十八年一月二十日第二
審判決（八十七年度上訴字第一三六八號，起訴案號：台灣台南地方法院檢察署八十
七年度偵字第三九八一號），提起上訴，本院判決如左：
    主  文
上訴駁回。
    理  由
按刑事訴訟法第三百七十七條規定，上訴於第三審法院，非以判決違背法令為理由，
不得為之。是提起第三審上訴，應以原判決違背法令為理由，係屬法定要件。如果上
訴理由狀並未依據卷內訴訟資料，具體指摘原判決不適用何種法則或如何適用不當，
或所指摘原判決違法情事，顯與法律規定得為第三審上訴理由之違法情形，不相適合
時，均應認其上訴為違背法律上之程式，予以駁回。本件上訴人甲○○上訴意旨略稱
：上訴人在台南縣警察局永康分局行派出所調查時，供稱：「我們身體之傷是被警
方追逐在逃離時我騎車不慎滑倒再爬起，跳進高深草叢內受傷，傷到我左腿及身體多
處受傷。」為明事實真相，上訴人於原審請求調查上訴人所騎ＮＴＸ－一七二號機車
是否有滑倒痕跡，在何處滑倒﹖如何滑倒﹖是向前滑倒﹖抑或上訴人僅將機車丟棄跑
進草叢內﹖與追逐之警員相距多遠﹖上訴人跑入草叢內與身體上所受之後頸部、左大
腿挫傷腫痛、左手肘挫擦傷、胸部受傷，相互對照能否合﹖上訴人請求調查上述事
項，不外乎要證明上訴人在警訊中之自白與事實不符，亦可以反面推論上訴人受刑求
，原審未予調查，有刑事訴訟法第三百七十九條第十款應於審判期日調查之證據未予
調查之違法云云。惟查：原判決認定上訴人與吳嘉皇共同連續意圖為自己不法之所有
，以脅迫致使不能抗拒而取李雅芹、沈嘉紛、郭昭良分別經營之檳榔攤財物等情，業
經上訴人於警訊、檢察官偵查時供認不諱，共犯吳嘉皇於警訊、檢察官偵查時亦均為
相同之自白，核與各被害人指述之情節相符，為其所憑之證據，並詳述其認定上訴人
強盜罪之理由，復對於上訴人及吳嘉皇嗣後改變口供，辯稱：在警訊時係受刑求供述
內容不實在，如何不足採，詳加指駁，從形式上觀察並無違背法令之情形存在。況除
上訴人於警訊時供稱：「是我們被警方追逐在逃離時我騎車不慎滑倒再爬起，跳進高
深草叢內受傷，傷到我左腿及身體多處受傷」（見警卷第三頁正面）外，吳嘉皇於第
一審法院調查時亦稱：「臉部腫大是我跌倒撞到的」（見聲羈字卷第四頁背面），均
可見上訴人於被警察追捕時曾經跌倒受傷。又原判決理由內說明：「製作警訊筆錄之
警員詹進雄、鄭昭仁於原審審理時證稱：沒有刑求甲○○，是依甲○○的自由意志所
製作（見原審卷第一六四頁），詹進雄於本院調查時證稱：未刑求甲○○，溫某身上
的傷是逃逸時摔傷的（見本院卷第一三五頁正面），足徵甲○○所受之傷並非警察刑
求所致。甲○○於本院調查時又稱係被一線四星之警察毆打云云，經本院向台南縣警
察局查證結果，永康分局鹽行派出所當時僅主管吳楚島一人為一線四星警官，甲○○
始指稱係被警逮捕時，遭吳楚島持警棍毆打，再帶回派出所，然為吳楚島所否認，並
稱：伊是接到通知才趕到現場，已難認定吳楚島有毆打甲○○之事實。甲○○於本院
調查時供明製作筆錄之詹進雄未對伊刑求（見本院卷第一三五頁正面），其在檢察官
偵訊時亦供稱：警訊筆錄所述實在（見偵查卷第六頁背面），益足證明甲○○辯稱伊
遭警員刑求乙節，不足採信，其警訊中之自白與事實相符，足為認定其犯罪之證據。
吳嘉皇見甲○○為刑求之辯解後，於本院調查時亦主張遭吳楚島毆打，然為吳楚島所
否認，吳嘉皇復不能舉證以實其說，其空言主張遭警刑求，亦無可採。」已對上訴人
身體所受之傷及警訊之自白為調查，在判決內論述證據之取捨及得心證之依據，自與
應於審判期日調查之證據未予調查之情形不相適合。至於上訴理由內指出機車如何滑
倒﹖在何處滑倒﹖與警員追逐之距離多遠﹖草叢內如何會造成上訴人身上之傷﹖諸多
細節，原審認與案情無關而不為無益之調查，係事實審法院調查證據職權之行使，自
不容其任指有何未調查證據之當然違背法令之情形。上訴違背法律上之程式，應予駁
回。
又裁判上一罪案件之重罪部分得提起第三審上訴，其輕罪部分雖不得上訴，依審判不
可分原則，第三審法院亦應併予審判，但以重罪部分之上訴合法為前提，如該上訴為
不合法，第三審法院既應從程序上予以駁回，而無從為實體上判決，對於輕罪部分，
自無從適用審判不可分原則，併為實體上審判，上訴人對於與強盜罪有牽連犯關係之
刑法第三百二十條第一項之竊盜罪部分，雖亦聲明不服之理由，然該罪屬刑事訴訟法
第三百七十六條第二款之案件，既經第二審判決，本不得上訴於第三審法院，關於與
其有牽連犯關係之強盜罪，上訴為不合法，應從程序上駁回，竊盜罪部分之上訴亦應
併予駁回。
據上論結，應依刑事訴訟法第三百九十五條前段，判決如主文。
中      華      民      國    八十八    年      三      月    三十一    日
                              最高法院刑事第一庭
                                  審判長法官  施  文  仁
                                        法官  陳  炳  煌
                                        法官  張  淳  淙
                                        法官  洪  明  輝
                                        法官  蔡  清  遊
      右正本證明與原本無異
                                              書  記  官
中      華      民      國    八十八    年      四      月      一      日
